【裁判字號】    97,勞簡上,20
【裁判日期】    981022
【裁判案由】    給付薪資
【裁判全文】
臺灣士林地方法院民事判決            97年度勞簡上字第20號
上  訴  人  甲○○
被 上訴 人  展晟通運股份有限公司
兼
法定代理人  乙○○
上列當事人間請求給付薪資事件，上訴人對於民國97年7 月31日
本院內湖簡易庭97年度湖勞簡字第30號第一審判決提起上訴，本
院管轄之第二審合議庭於民國98年10月8 日言詞辯論終結，判決
如下：
    主  文
上訴駁回。
第二審訴訟費用新臺幣肆仟壹佰貳拾伍元由上訴人負擔。
    事實及理由
一、上訴人主張：伊將車號KI-907號（下稱系爭車輛）靠行在被
    上訴人展晟通運股份有限公司（下稱展晟公司），替被上訴
    人展晟公司運送貨物，領取運費，嗣於民國94年8 月12日上
    午9 時20分，駕駛系爭車輛行經臺北縣汐止市○○○路132
    巷2 弄3 號前，與騎乘車號N27-922 號重型機車之訴外人丙
    ○○發生擦撞，造成訴外人丙○○受傷。被上訴人展晟公司
    竟於同年10月5 日，未經伊同意，與訴外人丙○○和解，並
    賠償訴外人丙○○新臺幣（以下同）25萬元。爾後被上訴人
    展晟公司即自95年1 月起至95年11月止，每月從伊得請求之
    運費中扣款2 萬元；自95年12月起至96年2 月止，每月扣款
    1 萬元，合計扣款25萬元。然被上訴人展晟公司未經伊參與
    協商，即擅自給付巨額賠償金，且未經伊允諾，從運費中扣
    款抵償賠償金，該和解契約應不成立，被上訴人展晟公司扣
    款即非妥適。且伊另有投保，被上訴人展晟公司應向保險公
    司主張和解金，不能自運費中扣款。伊屢向被上訴人展晟公
    司催討補發運費，被上訴人展晟公司均置之不理。而被上訴
    人乙○○為被上訴人展晟公司之法定代理人，依公司法第23
    條之規定，應與被上訴人展晟公司連帶負賠償責任，故請求
    被上訴人連帶給付伊運費25萬元，及自起訴狀繕本送達之翌
    日起至清償日止按年息百分之5 計算之利息，經原審駁回其
    請求，故提起本件上訴，於本院聲明：(一)原判決廢棄。(二)上
    開廢棄部分，被上訴人應連帶給付上訴人25萬元，及自起訴
    狀繕本送達之翌日起至清償日止按年息百分之5 計算之利息
    。(三)第一、二審訴訟費用由被上訴人連帶負擔。
二、被上訴人則以：上訴人係一職業駕駛，右轉彎時未讓直行車
    先行，明顯違反交通安全規則，致訴外人丙○○騎乘車號N2
    7-922 號重型機車倒地受傷，應負賠償責任。上訴人肇事後
    拒與訴外人丙○○協商和解，經被上訴人屢次要求，亦不願
    出面，被上訴人始逕與訴外人丙○○和解。因上訴人已年屆
    77歲，超過營業大客車駕駛年紀，保險公司不願理賠，被上
    訴人始自運費中按月扣款抵償和解金。而被上訴人按月扣款
    ，上訴人並未表示異議，足證上訴人已同意被上訴人和解及
    扣款。又上訴人遲至97年間始提起本件訴訟，該運費請求權
    已罹於2 年時效而消滅等語置辯，故請求駁回上訴並命上訴
    人負擔上訴費用。
三、兩造不爭執之事實：
  (一)上訴人曾經以系爭車輛靠行在被上訴人展晟公司。
  (二)上訴人與被上訴人展晟公司之間的法律關係為上訴人替被上
    訴人展晟公司運送貨物，領取運費，但應扣除週轉金、辦公
    費、燃料稅等費用。
  (三)上訴人於94年8 月12日上午9 時20分在臺北縣汐止市○○○
    路300 巷口前，駕駛系爭車輛與訴外人丙○○駕駛之機車發
    生車禍，訴外人丙○○因此而受傷。
  (四)被上訴人展晟公司因為前揭車禍與訴外人丙○○於94年10月
    5 日達成和解，同意賠償25萬元，並已經給付完畢。
  (五)被上訴人展晟公司自95年1 月到96年2 月，從上訴人的運費
    中扣了25萬元，用以求償前項和解金。
  (六)上訴人對於訴外人丙○○之受傷應負損害賠償責任。
四、本件經依民事訴訟法第270 條之1 第1 項第3 款規定，整理
    並協議簡化爭點後，兩造同意協議簡化後之爭點為（本院卷
    第40頁）：
  (一)上訴人就訴外人丙○○之受傷所應負之損害賠償數額為何？
  (二)被上訴人可否為時效抗辯？
  (三)上訴人對於被上訴人公司與訴外人丙○○達成和解，是否知
    情並且同意？
五、本院之判斷：
  (一)被上訴人展晟公司應與上訴人對訴外人丙○○負連帶損害賠
    償責任，且得自行與訴外人丙○○達成和解：
    (1)按因故意或過失，不法侵害他人之權利者，負損害賠償責
      任；受僱人因執行職務，不法侵害他人之權利者，由僱用
      人與行為人連帶負損害賠償責任，民法第184 條第1 項前
      段、第188 條第1 項前段定有明文。而目前在台灣經營交
      通事業之營利私法人，接受他人靠行，而向該靠行人收取
      費用，以資營運者，比比皆是。是該靠行之車輛，在外觀
      上既屬該交通公司所有，第三人無從分辨該車輛是否他人
      靠行營運，祇能從外觀上判斷該車輛係某交通公司所有，
      該車輛之司機即係受僱為該交通公司服勞務。此種交通企
      業，既為目前台灣社會所盛行之獨特經營型態，則此種交
      通公司，即應對第三人之安全負起法律上之責任。蓋該靠
      行之車輛，無論係由出資人自行駕駛，或招用他人合作駕
      駛，或出租，在通常情形，均為該交通公司所能預見，苟
      該駕駛人係有權駕駛，在客觀上應認其係為該交通公司服
      勞務，而應使該交通公司負僱用人之責任。
    (2)本件上訴人以系爭車輛靠行在被上訴人展晟公司，於94年
      8 月12日上午9 時20分，駕駛系爭車輛，在臺北縣汐止市
      ○○○路300 巷口前，與訴外人丙○○駕駛之機車發生交
      通事故，致訴外人丙○○受傷，乃兩造所不爭執。前揭交
      通事故地點，路面上有依道路交通標誌標線號誌設置規則
      第149 條第1 項第1 款第3 目劃設用以分隔快慢車道之白
      實線（見原審卷第45頁交通事故現場圖、第51頁下面照片
      ）。發生交通事故時，上訴人駕駛系爭車輛自快車道切入
      慢車道欲右轉入倉庫，為轉彎車；訴外人丙○○則騎乘機
      同向在慢車道上行駛，為直行車，此有道路交通事故現場
      圖及照片在卷可證（見原審卷第45頁、第49頁至第56頁）
      ，堪予認定。上訴人遇此此情形，雖因系爭車輛為曳引車
      ，車身較長，客觀上無法遵守道路交通安全規則第102 條
      第4 款規定，預先切入慢車道，再自慢車道右轉入倉庫。
      惟仍應依同條項第7 款及同規則第97條第2 項關於轉彎及
      變換車道之相關規定，先行觀察慢車道上有無直行車，俾
      注意安全距離，並禮讓先行。觀諸上訴人於交通事故發生
      後，接受警方詢問時曾陳稱：伊當時右轉沒有看到直行的
      機車等語（見原審卷第48頁）。另參酌上訴人右轉時，確
      有訴外人丙○○騎乘機車自慢車道直行而來，上訴人竟未
      發現，可見其右轉彎時，疏於觀察慢車道是否有直行機車
      ，致無法注意安全距離，並禮讓先行。上訴人之疏忽行為
      具有過失甚為明確。其過失行為，進而導致所駕系爭車輛
      與訴外人丙○○騎乘之機車發生擦撞，丙○○並倒地受傷
      ，依照前開說明，上訴人應對訴外人丙○○負侵權行為之
      損害賠償責任。接受靠行之被上訴人展晟公司亦應負連帶
      賠償責任。
    (3)按連帶債務之債權人，得對於債務人中之一人或數人或其
      全體，同時或先後請求全部或一部之給付。連帶債務未全
      部履行前，全體債務人仍負連帶責任，此見民法第273 條
      規定甚明。本件被上訴人展晟公司既應與上訴人對訴外人
      丙○○負連帶賠償責任，則訴外人丙○○依照前開法律規
      定，本得先僅向被上訴人展晟公司請求，被上訴人展晟公
      司亦得自行先與訴外人丙○○洽談並達成和解。據此，上
      訴人主張訴外人丙○○理應先向上訴人請求賠償，被上訴
      人展晟公司未經上訴人參與而與訴外人丙○○和解應不成
      立云云，即非可採。
  (二)被上訴人展晟公司與訴外人丙○○成立和解，賠償訴外人丙
    ○○25萬元，其數額與訴外人丙○○所受之損害額相當：
    (1)按不法侵害他人之身體或健康者，對於被害人因此喪失或
      減少勞動能力或增加生活上之需要時，應負損害賠償責任
      ；不法侵害他人之身體、健康、名譽、自由、信用、隱私
      、貞操，或不法侵害其他人格法益而情節重大者，被害人
      雖非財產上之損害，亦得請求賠償相當之金額，此見民法
      第193 條第1 項、第2 項規定甚明。
    (2)查上訴人為16年出生，以駕駛曳引車為業，每月運費收入
      高達10餘萬元，而被上訴人展晟公司則從事運輸事業，資
      力豐富，擁有若干曳引車，此見臺北縣政府警察局交通事
      故談話紀錄表之記載（見原審卷第48頁）及上訴人提出之
      司機費用明細表即明（見原審卷第10頁至第16頁），亦經
      被上訴人展晟公司法定代理人乙○○陳述明確（見本院卷
      第20頁）。另訴外人丙○○係醒吾高中畢業，曾任作業員
      、保全員，發生前開交通事故時，任職於理想娛樂世界有
      限公司，從事組裝機台之工作，月薪約為2 萬2 千元至2
      萬3 千元，有2 、30萬之積蓄，並擁有土地及房屋，此經
      訴外人丙○○以證人之身分於本院審理時證述明確（見本
      院卷第10 1頁至第102 頁），並有稅務電子闡門財產所得
      調件明細附卷可稽（見本院卷第89頁至第90頁），被告就
      此亦不爭執，應可採信。而訴外人丙○○因本件交通事故
      受有腹壁挫傷併皮下血腫、多處擦傷及結膜下出血等傷害
      ，並自94年8 月12日至同年月19日住院治療，出院後宜休
      養1 週，門診複查，此有國防大學國防醫約院三軍總醫院
      附設民眾診療服務處診斷證明書在卷可查（見本院卷第61
      頁）。本院衡量上訴人、被上訴人展晟公司及訴外人丙○
      ○之身分、地位、資力及經濟狀況，併審酌訴外人丙○○
      與曳引車發生擦撞，在曳引車輪下險裡得生，所受傷害雖
      非嚴重，但必當驚嚇萬分，餘悸猶存等一切狀況，認訴外
      人丙○○僅得請求上訴人與被上訴人展晟公司連帶賠償之
      精神慰撫金已逾25萬元。被上訴人展晟公司及訴外人丙○
      ○雖無法提出醫療費用、車損修復收據，亦未能舉證證明
      確有勞動力之減損併其數額，致本院無從據之認定訴外人
      丙○○因本件交通事故而增加生活上之需要及減少勞動力
      之損害額，但仍足以認定被上訴人展晟公司與訴外人丙○
      ○達成和解賠償25萬元，應係獲得訴外人丙○○讓步而和
      解，故此數額應與訴外人丙○○所得請求之損害賠償額相
      當。
  (三)被上訴人展晟公司得就上開賠償金訴外人丙○○之25萬元，
    得向上訴人求償：
    (1)按僱用人賠償損害時，對於為侵權行為之受僱人，有求償
      權，民法第188 條第3 項規定甚明。又此求償權，僱用人
      與受僱人間並無應分擔部分可言。
    (2)查被上訴人展晟公司因接受上訴人靠行客觀形式上為上訴
      人之僱用人，依民法第188 條第1 項前段規定，就上開交
      通事故造成訴外人丙○○受傷，應與上訴人負連帶損害賠
      償責任。被上訴人展晟公司據此連帶賠償責任，與訴外人
      丙○○達成和解賠償25萬元，和解金額復經訴外人丙○○
      讓步而定，且與訴外人丙○○所受之損害額相當。則被上
      訴人展晟公司自得依前開法律規定，在依和解條件賠償訴
      外人丙○○25萬元後，隨時向上訴人求償。不因上訴人或
      系爭車輛有投保險而有異。上訴人主張，伊有投保，被上
      訴人展晟公司應向保險公司主張和解金云云，顯非法律規
      定之求償要件，並非可採。
  (四)上訴人對被上訴人展晟公司自95年1 月到96年2 月之運費請
    求權，其中經被上訴人展晟公司以「8/15肇事賠償」為由扣
    款計25萬元部分，已因被上訴人展晟公司主張抵銷而消滅，
    上訴人無從再請求被上訴人給付：
    (1)按民法第334 條所稱之抵銷，係以二人互負債務，而其給
      付種類相同並均屆清償期者為要件，此由前開條文之規定
      即可知悉。又抵銷為消滅債務之單獨行為，只須與民法第
      334 條所定之要件相符，一經向他方為此意思表示即生消
      滅債務之效果，原不待對方之表示同意（最高法院50年台
      上字第291 號判例參照）。
    (2)本件被上訴人展晟公司自95年1 月到96年2 月，從上訴人
      得請求之運費中扣了25萬元，係用以求償前述和解金，此
      為兩造所不爭執。被上訴人展晟公司原對上訴人所負給付
      前開25萬元運費之債務，因與被上訴人展晟公司得向上訴
      人求償之和解金25萬元之給付種類均為金錢，且皆已屆清
      償期，且被上訴人展晟公司明白於司機費用明細表中載明
      歷次扣款之原因為「8/15肇事賠」等字樣，應認被上訴人
      展晟公司已就上開互負之債務，向上訴人為抵銷之意思表
      示，尚不待上訴人同意，即生消滅上訴人前開25萬元運費
      請求權之效果。而前開運費請求權既已消滅，上訴人自不
      得再向被上訴人展晟公司請求給付。
    (3)又上訴人既已不得請求被上訴人展晟公司給付上開運費25
      萬元，更無從援引公司法第23條規定，請求被上訴人展晟
      公司之法定代理人即被上訴人乙○○連帶給付此部分之運
      費25萬元。
六、綜上所述，本件上訴人對被上訴人展晟公司之25萬元運費請
    求權，經被上訴人展晟公司主張與同額之求償權相互抵銷而
    消滅。上訴人不得再向被上訴人展晟公司請求給付，亦不得
    請求被上訴人乙○○連帶給付。上訴人起訴請求，非有理由
    ，應予駁回。原審為上訴人敗訴判決，核無不合。上訴意旨
    猶執前詞，指摘原判決不當，求予廢棄改判，亦無理由，應
    予駁回。
七、本件事證已臻明確，兩造其餘舉證及攻擊防禦方法，核與判
    決結果不生影響，爰不予一一論述，附此敘明。
八、據上論結，本件上訴為無理由，依民事訴訟法第436 條之1
    第3 項、第449 條第1 項、第78條、第87條第1 項，判決如
    主文。
中    華    民    國    98    年    10    月    22    日
                  民事第二庭審判長法  官  方彬彬
                                  法  官  馬傲霜
                                  法  官  周群翔
以上正本證明與原本無異。
本件判決不得上訴。
中    華    民    國    98    年    10    月    22    日
                                  書記官  阮弘毅


司法院資訊處製作；財團法人民間司法改革基金會備份。
